【裁判字號】    95,易,1506
【裁判日期】    951017
【裁判案由】    賭博
【裁判全文】
臺灣臺中地方法院刑事判決              95年度易字第1506號
公  訴  人  臺灣臺中地方法院檢察署檢察官
被      告  丙○○
                    國民
上列被告因賭博案件，經檢察官聲請簡易判決處刑（九十五年度
偵字第三五三三號），本院豐原簡易庭認不宜以簡易判決處刑，
移由本院刑事庭改用通常程序審理，本院合議庭裁定改以簡式程
序審理，判決如下：
    主    文
丙○○共同連續意圖營利，聚眾賭博，處有期徒刑月，如易科
罰金，以銀元佰元即新臺幣玖佰元折算壹日。
扣案之樸克牌貳副、骰子拾伍顆及帳冊捌張，均沒收。
    犯罪事實
一、丙○○與甲○、丁○○、乙○○（分別經本院判處有期徒刑
    四月、三月、三月在案）共同基於意圖營利供給賭博場所及
    聚眾賭博之概括犯意聯絡，自民國九十五年一月十六日起，
    由丁○○提供其向不知情之鍾久明所承租之臺中縣大雅鄉○○路五○八號房屋，作為公眾得出入之賭博場所；丙○○與
    乙○○則分別以每日新臺幣（下同）五百元至八百元不等之
    代價，受僱於甲○，分別擔任賭場記帳及把風之工作，而於
    每日下午二時起至六時止，聚集不特定之多數人在上址，以
    甲○所提供之樸克牌及骰子為工具賭博財物。其賭法為賭客
    每人下注金額至少一百元，由賭客輪流作莊，各抽兩張樸克
    牌，再比牌面點數之大小，點數多者為贏，賭客每贏二千元
    ，即由甲○收取一百元之抽頭金，甲○再視取得抽頭金之多
    寡，每日給予丁○○二百元至三百元不等之報酬，丙○○與
    甲○、丁○○、乙○○並均藉此以牟利。嗣於同年月二十六
    日下午四時十分許，適有賭客李台生、毛濟懋、辛永順、汪
    建平、卓三惠、李更生、孔繁棣（起訴書誤載為孔繁力）、
    趙榮華、羅玉美、董王玉美、張抹、楊月嬌、楊杏華、鄭美
    玉、李奇龍、蔡美智（此部分應由檢察官另行偵查），在上
    址賭博財物時，為警當場查獲，並扣得上開賭客置於賭檯上
    之賭資三萬一千元、甲○所有供賭客賭博財物所用之樸克牌
    二副、骰子三十五顆及帳冊八張。
二、案經臺中縣警察局豐原分局報告臺灣臺中地方法院檢察署檢
    察官聲請簡易判決處刑，本院豐原簡易庭認本件不宜以簡易
    判決處刑，移由本院刑事庭改依通常程序審理。
      理  由
一、訊據被告丙○○對於上開共同連續意圖營利提供賭博場所及
    聚眾賭博犯行均坦承不諱，核與共同被告甲○、乙○○、丁○○於警詢、偵訊及本院審理時之供述相符，並經證人鍾久
    明、證人即為警查獲時在場之賭客毛濟懋、辛永順、汪建平
    、卓三惠、李更生、孔繁隸、趙榮華、羅玉美、董王玉美、
    張抹、楊月嬌、楊杏華、鄭美玉、李奇龍、蔡美智於警詢時
    證述在上址以如犯罪事實欄所載之方式賭博財物等情甚詳，
    並有現場圖一份及查獲現場照片二張附卷可稽，且有賭資三
    萬一千元、共同被告甲○所有供賭博所用之樸克牌二副、骰
    子三十五顆及帳冊八張扣案可資佐證，足認被告之自白與事
    實相符，堪以採信。從而，本件被告犯行堪以認定，應予依
    法論科。
二、按被告行為後，九十四年二月二日修正公布之刑法，業於九
    十五年七月一日施行，新刑法第二條第一項之規定，係規範
    行為後法律變更所生新舊法律比較適用之準據法，於新刑法
    施行後，應適用新刑法第二條第一項之規定，為「從舊從輕
    」之比較。另於比較時應就罪刑有關之共犯、未遂犯、想像
    競合犯、牽連犯、連續犯、結合犯，以及累犯加重、自首減
    輕暨其他法定加減原因（如身分加減）與加減比例等一切情
    形，本於統一性及整體性原則，綜其全部罪刑之結果而為比
    較（最高法院九十五年五月二十三日刑事庭第八次會議決議
    參照）。本案涉及法律變更之部分如下：
  (一)刑法第二百六十八條之意圖營利供給賭博場所及聚眾賭博罪
    ，其法定刑得併科三千元以下罰金，然被告行為後，於九十
    五年六月十四日增訂刑法施行法第一條之一，並規定：「中
    華民國九十四年一月七日刑法修正施行後，刑法分則編所定
    罰金之貨幣單位為新臺幣。九十四年一月七日刑法修正時，
    刑法分則編未修正之條文定有罰金者，自九十四年一月七日
    刑法修正施行後，就其所定數額提高為三十倍。但七十二年
    六月二十六日至九十四年一月七日新增或修正之條文，就其
    所定數額提高為三倍。」，且九十四年二月二日公布九十五
    年七月一日施行之刑法第三十三條第五款修正為：「主刑之
    種類如下：˙˙˙五、罰金：新臺幣一千元以上，以百元計
    算之。」，是依修正後之法律，刑法第二百六十八條之意圖
    營利供給賭博場所或聚眾賭博罪所得科處之罰金刑最高為新
    臺幣九萬元、最低為新臺幣一千元；而被告行為時適用之罰
    金罰鍰提高標準條例第一條前段規定：「依法律應處罰金、
    罰鍰者，就其原定數額得提高為二倍至十倍。但法律已依一
    定比率規定罰金或罰鍰之數額或倍數者，依其規定。」、現
    行法規所定貨幣單位折算新臺幣條例第二條規定：「現行法
    規所定金額之貨幣單位為圓、銀元或元者，以新臺幣之三倍
    折算之。」，及修正前刑法第三十三條第五款規定: 「主刑
    之種類如下：˙˙˙五、罰金：一元以上。」，是依行為時
    之法律，刑法第二百六十八條意圖營利提供賭博場所及聚眾
    賭博罪所得科處之罰金刑最高為新臺幣九萬元、最低為新臺
    幣三十元。因此，比較上述修正前、後之刑罰法律，自以被
    告行為時之舊法即依修正前刑法第三十三條第五款，並配合
    罰金罰鍰提高標準條例第一條前段，對被告為有利。
  (二)又刑法第二十八條之規定，由原條文：「二人以上共同實施
    犯罪之行為者，皆為正犯。」，修正為：「二人以上共同實
    行犯罪之行為者，皆為正犯。」，揆諸本條之修正理由係為
    釐清陰謀共同正犯、預備共同正犯、共謀共同正犯是否合乎
    本條規定之正犯要件，即剔除完全未參與犯罪相關行為之「
    實行」的陰謀共同正犯及預備共同正犯，並無礙於現行實務
    處罰共謀共同正犯之立場。本件被告與共同被告甲○、丁○○、乙○○等人事前同謀，事中有行為分擔，不論依修正前
    後之刑法第二十八條之規定均應以共同正犯論擬。
  (三)本件被告行為時，刑法第五十六條規定：「連續數行為而犯
    同一之罪名者，以一罪論。但得加重其刑至二分之一。」，
    惟被告行為後，上開新修正刑法已刪除第五十六條連續犯之
    規定，此刪除雖非犯罪構成要件之變更，但顯已影響行為人
    刑罰之法律效果，自屬法律有變更，合先敘明。而本件被告
    連續意圖營利提供賭博場所及聚眾賭博之行為，依行為時之
    舊法，僅論以一意圖營利提供賭博場所及聚眾賭博罪，並加
    重其刑至二分之一；而依裁判時之新法，被告上開多次犯行
    ，即須分論併罰，是比較新、舊法之結果，自以被告行為時
    之法律，較有利於被告。
  (四)而被告行為時之刑法第四十一條第一項前段規定：「犯最重
    本刑為五年以下有期徒刑以下之刑之罪，而受六個月以下有
    期徒刑或拘役之宣告，因身體、教育、職業、家庭之關係或
    其他正當事由，執行顯有困難者，得以一元以上三元以下折
    算一日，易科罰金。」；又被告行為時之易科罰金折算標準
    ，修正前罰金罰鍰提高標準條例第二條前段（九十四年五月
    十七日修正刪除）規定，就其原定數額提高為一百倍折算一
    日，則本件被告行為時之易科罰金折算標準，應以銀元三百
    元折算一日，經折算為新臺幣後，應以新臺幣九百元折算為
    一日。惟九十五年七月一日施行之刑法第四十一條第一項前
    段則規定：「犯最重本刑為五年以下有期徒刑以下之刑之罪
    ，而受六個月以下有期徒刑或拘役之宣告者，得以新臺幣一
    千元、二千元或三千元折算一日，易科罰金。」比較修正前
    後之易科罰金折算標準，以九十五年七月一日修正公布施行
    前之規定，較有利於被告，則本件依刑法第二條第一項前段
    之規定，應適用修正前刑法第四十一條第一項前段之規定，
    定其易科罰金之折算標準。
  (五)綜合上述各條文修正前、後之比較，揆諸前揭最高法院決議
    及修正後刑法第二條第一項規定之「從舊、從輕」原則，自
    應適用被告行為時之法律，即修正前刑法之相關規定，予以
    論處。
三、核被告所為，係犯刑法第二百六十八條之意圖營利供給賭博
    場所罪及意圖營利聚眾賭博罪。被告與共同被告甲○、丁○○、乙○○，就上開犯行，有犯意聯絡及行為分擔，均為共
    同正犯。被告自九十五年一月十六日起至同年月二十六日止
    ，前後多次意圖營利供給賭博場所及聚眾賭博之犯行，時間
    緊接，方法相同，觸犯構成要件相同之罪，顯係基於概括犯
    意為之，為連續犯，依修正前刑法第五十六條之規定，以一
    罪論，並加重其刑。被告所犯意圖營利供給賭博場所及聚眾
    賭博罪，係基於一個賭博犯意之決定，達成其同一犯罪之各
    個舉動，應屬法律概念之一行為，其以一行為觸犯上開二罪
    名，為想像競合犯，應依刑法第五十五條規定從一重之意圖
    營利聚眾賭博罪處斷（修正後刑法第五十五條關於想像競合
    犯之規定，固增加但書：「但不得科以較輕罪名所定最輕本
    刑以下之刑」之規定，惟此係屬科刑之限制，為法理之明文
    化，非屬法律之變更，毋庸比較新舊法，附此敘明）。爰審
    酌被告與共同被告甲○、丁○○、乙○○等人經營賭場，使
    不特定人沉迷於賭博，危害社會善良風氣，惟被告係受僱於
    共同被告甲○擔任賭場把風之工作，犯罪情狀較輕，且其犯
    罪後坦認犯行，顯有認錯悔過之意，態度良好等一切情狀，
    量處如主文所示之刑，並依修正前之規定，諭知易科罰金之
    折算標準，以示懲儆。
四、扣案之樸克牌二副、骰子三十五顆及帳冊八張，係共同被告
    甲○所有，而為供本件犯罪所用之物，業經共同被告甲○及
    乙○○於警詢、被告、共同被告甲○及乙○○於本院審理時
    供明在卷，均應依刑法第三十八條第一項第二款之規定，宣
    告沒收。至於扣案之現金三萬一千元，均係賭客放置於賭檯
    上之財物，分據被告、共同被告甲○及乙○○於本院審理時
    供述明確，且互核相符，復無積極證據證明上開現金，為被
    告與共同被告甲○、丁○○、乙○○等人犯本罪所得（即抽
    頭金）或供犯罪所用之物，本院自無從為沒收之宣告，併此
    敘明。
據上論斷，應依刑事訴訟法第二百七十三條之一第一項、第二百
九十九條第一項前段，刑法第二條第一項前段、修正前第二十八
條、修正前第五十六條、第二百六十八條、第五十五條、修正前
第四十一條第一項前段、第三十八條第一項第二款，罰金罰鍰提
高標準條例第一條前段、修正前罰金罰鍰提高標準條例第二條，
現行法規所定貨幣單位折算新臺幣條例第二條，判決如主文。
本案經檢察官戊○○到庭執行職務。
中    華    民    國    95    年    10    月    17    日
                        刑事第三庭  法  官  郭 妙 俐
以上正本證明與原本無異。
如不服本判決，應於收受送達後十日內向本院提出上訴書狀（應
附繕本）。
                                    書記官  陳 玉 芬
中    華    民    國    95    年    10    月    17    日
附錄本案論罪科刑法條：
刑法第二百六十八條
意圖營利，供給賭博場所或聚眾賭博者，處三年以下有期徒刑，
得併科三千元以下罰金。


司法院資訊處製作；財團法人民間司法改革基金會備份。
